臺灣高等法院民事判決
上　訴　人　昇運通運有限公司
法定代理人　子○○
訴訟代理人　陳萬發律師
被　上訴人　戊○○
　　　　　　丙○○
　　　　　　己○○
　　　　　　壬○○
　　　　　　甲○○
共　　　同
訴訟代理人　張清浩律師
被　上訴人　辛○○ (即楊義誠之承受訴訟人)
　　　　　　丁○○(即楊義誠之承受訴訟人)
　　　　　　庚○○ (DONG THI PHUONG)(即楊義誠之承受訴訟人)
上列當事人間給付工資等事件，上訴人對於中華民國94年8月12
日臺灣桃園地方法院93年度勞訴字第1號第一審判決提起上訴，
經本院於96年4月24日言詞辯論終結，判決如下：
    主      文
上訴駁回。
第二審訴訟費用由上訴人負擔。
    事實及理由
壹、程序方面：被上訴人辛○○、丁○○、庚○○ (下稱被上訴
    人辛○○等3人)經本院合法送達，無正當理由未於言詞辯論
    期日到場，核無民事訴訟法第386條所列各款情形，經上訴
    人之聲請，由上訴人一造辯論而為判決。
貳、實體方面：
一、被上訴人戊○○、丙○○、己○○、壬○○、甲○○ (下稱
    戊○○等5人)及辛○○等3人 (以上8人下稱被上訴人等) 之
    被繼承人楊義誠起訴主張：伊等依序於民國91年4月2日、同
    年9月18日、同年10月1日、同年7月15日、同年12月2日、92
    年4月23日受僱於上訴人 ，擔任運貨司機工作。伊等平日工
    作時間除自早上7點上班至晚上7、8點下班外 ，平均2至3日
    並因上訴人指示送貨至南部高雄等地，而必須在早上3、4點
    上班，甚至在午夜12點上班，直到當日晚上7、8點左右才下
    班，扣除中午半小時用餐時間，週一至週五每日工作時間長
    達12小時，週六至少也有9個半小時，故每2週工作總時數至
    少為139小時。詎上訴人並未給付伊等加班費，且自92年7月
    起逕行公佈每日晚班輪值表，要求伊等於晚間及假日值班，
    並於值班表規定「值班者應將行動電話開機，並應接上訴人
    打給之電話，如有值班未到，家裡電話、行動電話未開機、
    未接電話者，一律扣安全獎金」，經上訴人全體員工與上訴
    人負責人協商遭拒後，伊等即於92年9 月17日提出辭職書，
    以上訴人延長伊等工作時間，未依勞動基準法 (下稱勞基法
    ) 第24條規定給付加班費，有不依勞動契約給付工作報酬之
    情形；及以上訴人延長伊等工作時間未先經勞資會議同意，
    所為顯然違反勞工法令，致有損伊等權益等為由，主張依勞
    動基準法第14條第1 項第5、6款規定終止與上訴人間之勞動
    契約。自伊等任職時起至離職時止，上訴人尚應依勞基法第
    24條規定補給伊等加班費之判決 (被上訴人於原審尚訴請給
    付資遣費、特別休假未休工資、補付薪資及其他加班費，各
    請求金額為被上訴人戊○○493,902元、被上訴人丙○○347
    ,141 元、被上訴人己○○334,740元、被上訴人壬○○438,
    691元、被上訴人甲○○302,160元、被上訴人辛○○等3 人
    之被繼承人楊義誠129,441元 ，及各自92年10月18日起至清
    償日止之法定遲延利息。原審判命上訴人應分別給付被上訴
    人戊○○203,374元之加班費、被上訴人丙○○139,038元之
    加班費、被上訴人己○○121,815元之加班費、被上訴人壬
    ○○155,844元之加班費 、被上訴人甲○○90,853元之加班
    費、被上訴人辛○○等3 人之被繼承人楊義誠64,138元之加
    班費，及均自92年10月18日起至清償日止按年息5%計算之利
    息，駁回被上訴人其餘之請求。上訴人就其敗訴部分提起上
    訴，被上訴人等8 人就伊等敗訴部分並未聲明不服，已告確
    定) 並聲明：上訴駁回。
二、上訴人則以：伊並未短付被上訴人加班費，且伊所給付之效
    率獎金有加班費之性質等語，資為抗辯。並聲明：(一)原判決
    不利於上訴人之部分廢棄。(二)前開廢棄部分，被上訴人在第
    一審之訴及假執行之聲請均駁回。
三、查被上訴人戊○○自91年4月2日起、被上訴人丙○○自91年
    9月18日起、被上訴人己○○自91年10月1日起、被上訴人壬
    ○○自91年7月15日起、被上訴人甲○○自91年12月2日起、
    被上訴人辛○○等3人之被繼承人楊義誠自92年4月23日起受
    僱於上訴人，擔任運貨司機工作。被上訴人於92年9 月17日
    向上訴人提出辭職書，其中被上訴人甲○○離職原因記載工
    作時間過長超時、假日值班沒加班費等理由，另被上訴人戊
    ○○、己○○、壬○○3人則表明工作時間過長 ，被上訴人
    丙○○表明上訴人未經其同意強迫值班，被上訴人辛○○等
    3 人之被繼承人楊義誠則表明沒車開等語而離職。又被上訴
    人戊○○等5人及辛○○等3人之被繼承人楊義誠受僱上訴人
    期間所領工資項目包括底薪、夜點津貼、全勤獎金、效率獎
    金、伙食津貼、安全獎金、工作津貼、客訴獎金及車內清潔
    費用等，被上訴人戊○○等5人及辛○○等3人之被繼承人楊
    義誠於離職前6 個月工資內容詳如上訴人於原審提出之「原
    告領薪明細表」所示 (見原審卷(二)第213至218) 等事實，有
    被上訴人提出之薪資表及上訴人提出之被上訴人離職申請書
    、勞工保險局投保單位被保險人名冊、薪資表等件可稽 (見
    原審卷(一)第15至30頁、第55至86頁、第198至209頁) ，且為
    兩造所不爭執，自堪信為真實。
四、按勞工每日正常工作時間不得超過8小時 ，每二週工作總時
    數不得超過48小時。而雇主延長勞工工作時間者，其延長工
    作時間之工資依左列標準加給之：一、延長工作時間在2 小
    時以內者，按平日每小時工資額加給三分之一以上。二、再
    延長工作時間在2小時以內者 ，按平日每小時工資額加給三
    分之二以上。三、第32條第3項規定，延長工作時間者 ，按
    平日每小時工資額加倍發給之。又雇主經徵得勞工同意於休
    假日工作者，工資應加倍發給，勞基法第30第1項 、第24條
    及第39條中段定有明文。本件被上訴人等主張上訴人有強令
    被上訴人等加班而未給付加班費情事，但為上訴人所否認，
    抗辯被上訴人並未有如其所述加班情形，且其給付薪資項目
    中「效率獎金」即屬加班費性質等語，經查：
  (一)被上訴人等主張其等在上訴人公司任職期間，平日工作時間
    自早上7點上班至晚上7、8點下班外 ，平圴2至3日並因上訴
    人指示送貨至南部高雄等地，而必須在早上3、4點上班，甚
    至在午夜12點上班，直到當日晚上7、8點左右才下班，扣除
    中午半個小時用餐時間，週一至週五工作時間長達12小時，
    週六至少也有9個半小時等情 。業經證人癸○○於原審證以
    ：「……我去應徵時說七點上班，但一週有4天是5點上班，
    如要送貨到南部就要提早出門上班，約3、4點的時候，1 個
    月中送到南部的機會大約是4、5次，下班時間不一定，……
    一般大概是7點或8點左右，……週一到週六都要上班，……
    週六工作內容可能祇有出車1、2趟，下午回來就是保養車輛
    到5點左右下班，如果星期一要出車，要去載貨預備」等語(
    原審卷(二)第22頁、第23頁)，其於本院亦證以：「自91年8、
    9月任職上訴人公司、92年任職未滿1年即離職，每天工作幾
    小時並不一定，沒有加班費，之前有向老闆娘反應過，因公
    司都是老闆娘作主，所以都是向她反應，應徵時祇知道正常
    上、下班，並無談到加班費問題，等工作一陣子，有向公司
    反應但沒有結果，後來有向勞委會申訴，……底薪多少忘了
    ，但有績效及全勤獎金，績效就是效率獎金，向老闆娘張春
    芬反應，她說沒有加班費，要不要做隨便，有申訴過時間太
    長，申訴1、2次……」 (本院卷第82頁) ；另一證人易行勇
    於原審證以：「……工作時間本來是說7點上班 ，但如有出
    早車到中南部，要凌晨3、4點出車，……下班時間大約是7
    、8點 ，如果晚上要裝貨便利隔天送貨，會更晚，……一星
    期工作6天，祇有星期天休息，星期六也是7點上班，也有出
    早車的機會，送完貨就可以下班 ，所以大約是5點左右下班
    ，平常星期一至星期五送貨有可能會晚到11、12點下班，一
    星期有3、4天會晚到12點」等語 (原審卷(二)第56頁至第58頁
    )；又一證人乙○○於本院亦證述：「自85年3月起任職上訴
    人公司擔任小車司機，底薪25,500元，平均月薪50,000元，
    最少也有46,000元，有績效獎金，但金額不一定，績效獎金
    是60,000元以上抽1,500元，加班費是每天工作至5時後超過
    1個小時以1.33或1.66計算……」 (本院卷第62頁)，就上開
    證人證言互為參證以觀，足見被上訴人等星期一至星期五，
    一般正常工作時間為早上7時起至下午7時止 ，平均每月有4
    至5次因送貨至南部需於3、4時左右提早上班 ，加計每二週
    有1個星期六需自早上7時起工作至下午5時止等情觀之 ，被
    上訴人等每月加班時數已逾110小時 ，堪認被上訴人等主張
    渠等每月平均有20日加班，每日加班5時等情為可採 。而上
    訴人亦設有加班費之規定，被上訴人等對於上訴人公司不依
    規定發給逾時工作之加班費，亦曾表示反對，惟為上訴人所
    拒，益見被上訴人等並非默示同意逾時工作不給加班費之工
    作契約內容，亦堪認定。至證人張貴枝證以員工加班費是以
    運費來計算，應徵時已告知被上訴人等及其等均未反應不同
    意云云 (原審卷(二)第83、84頁)云云 ，核與事實不符，自不
    足取。
  (二)上訴人給付被上訴人薪資項目，有「被上訴人等領薪明細表
    」 (原審卷(二)第213頁至第218頁) 在卷佐證，並為兩造所不
    爭執，上訴人雖抗辯上開明細表中效率獎金即屬加班費云云
    ，被上訴人等均否認之，而勞基法規定延時及假日加班費之
    給付，係依平日每小時工資計算之，本件被上訴人等自應就
    薪資項目中平日每小時工資若干先予舉證，再據以計算上訴
    人短付加班費之額數。
    按行政院勞工委員會77年7月15日台77勞動二字第14007號函
    說明第2 項載明：「勞基法第24條所稱平日每小時工資額係
    指勞工在每日正常工作時間內每小時所得之報酬。但延長工
    作時間之工資及休假日、例假日工作加給之工資均不計入。
    」；又司法院第一廳就司法業務研究會第14期研討問題中「
    平日每小時工資」之計算方式，表示「勞基法第24條所稱『
    平日每小時工資』與同法第2條第4款之『平均工資』名詞各
    異，依第24條延長工作時間之工資，乃犧牲休息之所得，因
    此『平日每小時工資』之計算，應依當日所得之工資，除以
    當日正常工作之時間，即為『平日每小時工資』；再學者有
    謂「所稱『平日每小時工資額』，係指勞工在每日正常工作
    時間內平均每小時之工資 (林豐賓著「勞動基準法」86年11
    月初版，第151頁)。則以上訴人公司之薪資結構，其給付員
    工之平日每小時工資額應以「每日正常8小時內」 之工作所
    得即底薪、全勤獎金、伙食津貼、安全獎金、工作津貼、客
    訴獎金及車內清潔費用等，除以8小時之所得認定之 。至上
    訴人支付被上訴人等之效率獎金計算方式，依證人張貴枝證
    述，係以被上訴人等整月載送貨物運費超過60,000元以上部
    分，每超過10,000元加給1,500元效率獎金 ，該效率獎金既
    是以被上訴人等運送貨物運費多寡核計，衡之常情，被上訴
    人等效率獎金高者，其載運貨物數量、車趟亦多，故上訴人
    抗辯其核發之效率獎金中包含有加班費部分，亦堪採信，則
    被上訴人等領取效率獎金即屬正常工時以外加班載運之貨物
    數量金額，如以之作為計算加班費之基礎，顯與前揭實務認
    僅以「正常工時」之所得來計算平日每小時工資，但延長工
    作時間之工資及休假日、例假日工作加給之工資均不計入之
    見解有異，是被上訴人等平日每小時工資額即應扣除效率獎
    金計算之。另外，夜點津貼亦係屬於夜間加班之犧牲休息之
    所得，而非正常工作時間之所得，故亦應予以扣除。
  (三)因此，被上訴人等每日正常小時之工作時間內應得之工資為
    973元【計算式：(底薪16000元+全勤獎金4000元+安全獎金
    3000元+客訴獎金1000元+車內清潔費1000元)÷30日+每日之
    伙食津貼140元＝973元】，故被上訴人等平日每小時工資應
    為122元【計算式：973元÷8小時＝122元】，又以被上訴人
    等每月平均有20日加班，每日加班5小時 ，則依勞基法第24
    條第1款、第2款規定之計算標準，每月原應領之加班費應為
    18,707元【計算式：(122×1又1/3×2×20)+(122×1又2/3
    ×3×20)＝18,707】，並應扣除上訴人以被上訴人等載運貨
    運費計算之效率獎金，即為上訴人給付不足部分。是被上訴
    人等自任職時起至離職時止，上訴人每月尚應補給被上訴人
    等之加班費即詳於如附表「上訴人應補給之金額」欄內所示
    ，洵屬有據，應予准許。
五、綜上所述，被上訴人等依勞基法第24條之規定，請求上訴人
    分別給付被上訴人等如附表所示之金額，及依勞基法施行細
    則第8條規定，請求自終止勞動契約日 (92年9月17日) 起30
    日內即92年10月18日起至清償日止，按年息百分之五計算之
    利息，為有理由，應予准許。原審判命上訴人如數給付，並
    依兩造聲請命供擔保而為准、免假執行之宣告，核無不合，
    上訴意旨指摘原判決不當，求予廢棄改判，為無理由，應予
    駁回。
六、本件事證已臻明確，兩造其餘攻擊防禦方法及其他未經援用
    之證據，經斟酌，尚無礙於本院前述之認定，無一一論究之
    必要。
七、據上論結，本件上訴為無理由，判決如主文。
中　　華　　民　　國　　96　　年　　5 　　月　　8 　　日
                    勞工法庭
                        審判長法  官  黃嘉烈
                              法  官  高鳳仙
                              法  官  許文章
正本係照原本作成。
不得上訴。
中　　華　　民　　國　　96　　年　　5 　　月　　7 　　日
　　　　　　　　　　　　　　　書記官  陳明俐
